【裁判字號】    98,聲判,88
【裁判日期】    990531
【裁判案由】    聲請交付審判
【裁判全文】
臺灣板橋地方法院刑事裁定              98年度聲判字第88號
聲  請  人  乙○○
即  告訴人
代  理  人  袁岳衡律師
被      告  甲  ○
上列聲請人因被告妨害家庭案件，不服臺灣高等法院檢察署98年
度上聲議字第6491號駁回再議之處分（原不起訴處分案號：臺灣
板橋地方法院檢察署98年度偵字第24596 號），聲請交付審判，
本院裁定如下：
    主  文
聲請駁回。
    理  由
一、按告訴人不服上級法院檢察署檢察長或檢察總長認再議為無
    理由而駁回之處分者，得於收受處分書後10日內委任律師提
    出理由狀，向該管第一審法院聲請交付審判；又法院認為交
    付審判之聲請不合法或無理由者，應駁回之，刑事訴訟法第
    258 條之1 第1 項、第258 條之3 第2 項前段分別定有明文
    。本件聲請人乙○○以被告甲○涉犯刑法第239 條後段之相
    姦罪嫌，向臺灣板橋地方法院檢察署檢察官提出告訴，經該
    署檢察官於民國98年9 月10日以98年度偵字第24596 號為不
    起訴處分後，聲請人不服聲請再議，經臺灣高等法院檢察署
    檢察長於98年10月30日以98年度上聲議字第6491號處分書駁
    回再議之聲請，該處分書於98年11月13日寄存於臺北縣政府
    警察局新莊分局明志派出所，聲請人於98年11月19日委任律
    師向本院提出本件交付審判之聲請，此經本院依職權調取臺
    灣板橋地方法院檢察署98年度偵字第24596 號全卷核閱無誤
    ，並有臺灣高等法院檢察署送達證書、聲請人所提聲請交付
    審判理由狀上本院收狀戳在卷可稽，是聲請人之聲請程序合
    於上開規定，合先敘明。
二、聲請交付審判意旨略以：
  (一)被告在寫給伊配偶胡嘉漢的信中多次提到，胡嘉漢決定離婚
    選擇被告，胡嘉漢係因被告介入而決定離婚，皆證明被告與
    胡嘉漢交往時即明知胡嘉漢已結婚、有小孩。被告在胡嘉漢
    將身分證展示給被告看之前，就已與胡嘉漢發生性關係，而
    胡嘉漢之所以會塗改身分證，是因為被告一直催促、逼迫胡
    嘉漢離婚，胡嘉漢才會變造身分證，並非係以變造身分證佯
    稱單身來使被告與其交往。
  (二)被告於97年8 月以前就認識胡嘉漢，且在被告位於新莊市○
    ○路21 2巷4 弄6 號3 樓之住所，發生多次性行為，又被告
    在寫給胡嘉漢的信中，亦清楚表示胡嘉漢是在97年9 月27日
    拿證明給被告看，顯然與證人周建華、徐翊薰於偵查中證述
    情節不符，足見證人周建華、徐翊薰有串供之嫌。況且被告
    與胡嘉漢均明白指出是在97年9 月下旬出示身分證表示已離
    婚，可見被告與胡嘉漢通姦時，早已知悉胡嘉漢有婚姻關係
    ，原檢察官認事用法自屬違誤。
  (三)證人周建華、徐翊薰均表示胡嘉漢是在97年8 月間拿身分證
    給他們和被告看，而胡嘉漢在98年8 月24日偵查中陳稱係在
    97年10月1 日變造身分證，是胡嘉漢如何提前在97年8 月間
    拿變造的身分證給周建華、徐翊薰看，於理不合，是原檢察
    官認事用法顯屬違誤，爰依法聲請鈞院裁定准予交付審判云
    云。
三、次按交付審判制之立法意旨，係對於檢察官不起訴或緩起訴
    裁量權制衡之一種外部監督機制，法院僅在就檢察官所為不
    起訴或緩起訴之處分是否正確加以審查，以防止檢察機關濫
    權，依此立法精神，法院就聲請交付審判案件之審查，所謂
    「得為必要之調查」，其調查證據之範圍，自應以偵查中曾
    顯現之證據為限，不可就告訴人新提出之證據再為調查，亦
    不可蒐集偵查卷外之證據，否則將與刑事訴訟法第260 條之
    再行起訴規定混淆不清（臺灣高等法院91年4 月25日第1 次
    刑事庭庭長法律問題研究會議決議同此見解）。又法院裁定
    交付審判，即如同檢察官提起公訴使案件進入審判程序，是
    法院裁定交付審判之前提，必須偵查卷內所存證據已符合刑
    事訴訟法第251 條第1 項規定「足認被告有犯罪嫌疑」而檢
    察官應提起公訴之情形，亦即該案件已經跨越起訴門檻，否
    則，縱或法院對於檢察官所認定之基礎事實有不同之判斷，
    但如該案件仍須另行蒐證偵查始能判斷應否交付審判者，因
    交付審判審查制度並無如同再議救濟制度得為發回原檢察官
    續行偵查之設計，法院仍應依同法第258 條之3 第2 項前段
    之規定，以聲請無理由而裁定駁回。復按犯罪事實應依證據
    認定之，無證據不得認定犯罪事實，刑事訴訟法第154 條第
    2 項定有明文。又犯罪事實之認定，應憑證據，如未能發現
    相當證據，或證據不足以證明，自不能以推測或擬制之方法
    ，以為裁判基礎；又認定不利於被告之事實，須依積極證據
    ，茍積極證據不足為不利於被告事實之認定時，即應為有利
    於被告之認定，更不必有何有利之證據（參照最高法院40年
    臺上字第86號、30年上字第816 號判例意旨）。
四、經查：
  (一)聲請人係胡嘉漢（其涉嫌通姦罪嫌部分，業經聲請人撤回告
    訴，由臺灣板橋地方法院檢察署檢察官以98年度偵字第2459
    6 號為不起訴處分確定）之配偶，而於渠等婚姻關係存續期
    間，被告與胡嘉漢於97年9 月14日中秋節某時，在渠等位於
    臺北縣位於新莊市○○路212 巷4 弄6 號3 樓之住所內，發
    生性行為1 次之事實，業據被告坦認在卷，核與聲請人指訴
    及證人胡嘉漢證述之情節相符，此部分事實應堪認定。
  (二)惟訊據被告辯稱；伊在97年7 月認識胡嘉漢，他來伊的店裡
    捧場，他跟伊說他跟1 個他不愛的女人結婚，後來離婚了，
    伊和伊同事徐翊薰在97年8 、9 月間有看過胡嘉漢的身分證
    ，上面的配偶欄是空白的等語置辯。是本案爭點在於被告與
    證人胡嘉漢發生性行為時是否知悉或可得而知胡嘉漢係有配
    偶之人而仍與之相姦？
  1.證人即被告之同事徐翊薰於偵查中具結證稱：97年8 月間某
    日，胡嘉漢來店裡找被告，被告那天沒有來上班，胡嘉漢叫
    伊幫忙聯絡被告，胡嘉漢跟伊說有傳言說他有太太，所以他
    就在店裡拿他的身分證給伊及店裡其他同事、周大哥看，他
    身分證上的配偶欄是空白的，伊會記得這件事情的時間，是
    因為這是在伊送伊女兒回鄉下唸書前發生的，而且胡嘉漢2
    、3 天就來店裡捧場，都待到凌晨4 、5 點才走，如果他有
    家庭的話，怎麼可以這樣等語（見99年度他字第3552號卷第
    63 、64 頁），核與證人周建華於偵查中證稱：伊和被告、
    胡嘉漢是在97年5 、6 月間，在卡拉OK店唱歌認識的，因為
    大家都是去那邊喝酒玩樂，沒有人會說自己有結婚，胡嘉漢
    也說他沒有結婚，當時被告、徐翊薰及其他小姐都在場，去
    喝酒時，他有拿身分證給其他小姐看，表示他的配偶欄是空
    白的等語大致相符（見99年度他字第3552號卷第84、85頁）
    ，復衡以證人徐翊薰、周建華與被告、告訴人等間宿無怨隙
    ，當無甘冒偽證罪責，杜撰事實偏頗任何一方之理，是證人
    徐翊薰、周建華上開證述，應堪採信。再參以證人胡嘉漢確
    於97年間某日因變照國民身分證，經臺灣臺東地方法院以98
    年東簡字第437 號判決判處有期徒刑2 月確定，有臺灣高等
    法院被告前案紀錄表可稽，是以聲請人片面指稱證人徐翊薰
    、周建華證述之內容與事實有所出入云云，洵屬無據。
  2.聲請人另以被告在書信中，表示胡嘉漢係在97年9 月27日拿
    證明給被告看云云，惟觀諸卷附被告於98年4 月3 日所書立
    之書信內容，雖有提到：「．．．那請問97年9 月27日那張
    是假的嗎？．．．」等語，但所指為何，語意不明，自難作
    為不利於被告之認定。
五、綜上所述，原偵查、再議機關依偵查所得證據認被告犯罪嫌
    疑不足，而先後為不起訴處分及再議駁回處分，核無不合；
    聲請人猶執陳詞，指摘不起訴及駁回再議等處分為不當，聲
    請交付審判，非有理由，應予駁回。
據上論斷，應依刑事訴訟法第258 條之3 第2 項前段，裁定如主
文。
中    華    民    國    99    年    5     月    31    日
                  刑事第十二庭  審判長法  官  李君豪
                                      法  官  何燕蓉
                                      法  官  錢衍蓁
上列正本證明與原本無異。
本裁定不得抗告。
                                      書記官  劉靜慧
中    華    民    國    99    年    6     月    4     日

司法院資訊處製作；財團法人民間司法改革基金會備份。
